臺灣高雄地方法院民事裁定
110年度消債清字第19號

聲  請  人  楊捷茹（原名：楊美惠）
0000000000000000

0000000000000000

代  理  人  黃千珉律師

上列當事人因消費者債務清理事件聲請清算，本院裁定如下：
    主  文
聲請人楊捷茹自中華民國一一○年七月二十八日下午四時起開始
清算程序。
命司法事務官進行本件清算程序。
    理  由
一、按債務人不能清償債務或有不能清償之虞者，得依本條例所
     定更生或清算程序，清理其債務；債務人於法院裁定開始
    更生程序或許可和解或宣告破產前，得向法院聲請清算；法
    院開始清算程序之裁定，應載明其年、月、日、時，並即時
    發生效力；法院開始更生或清算程序後，得命司法事務官進
    行更生或清算程序，必要時得選任律師、會計師或其他適當
    之自然人或法人1人為監督人或管理人，消費者債務清理條
    例（下稱消債條例）第3條、第80條前段、第83條第1項、第
    16條第1項分別定有明文。
二、聲請意旨略以：伊有不能清償債務情事，前依消債條例規定
    ，向本院聲請調解債務清償方案，惟調解不成立。伊又未經
    法院裁定開始更生程序或許可和解或宣告破產，爰聲請清算
    等語。
三、經查：
  ㈠聲請人前於民國109年11月23日提出債權人清冊，向本院聲請
    調解債務清償方案，經本院109年度司消債調字第674號受理
    ，於110年1月5日調解不成立，聲請人於同日以言詞聲請清
    算等情，業經本院依職權調取上開調解卷宗核閱無訛。
  ㈡聲請人於107年度無申報所得，108年度至109年度申報所得各
    為新臺幣（下同）74,456元、113,643元，平均每月所得各
    為6,205元、9,470元（本裁定計算方式均採元以下4捨5入）
    ，名下有繼承取得之公同共有房屋、土地各1筆（經楊陳碧
    鳳設定100萬元最高限額抵押權，聲請人應繼分之公告現值
    為1,320,800元），並有國泰人壽保單解約金5,162元；又聲
    請人於108年1月至9月於上鋐工程行任臨時工，每月收入15,
    000元，108年10月至109年6月2日於餘璋科技熔接有限公司
    任職，收入共計185,249元，期間於108年11月、109年1月曾
    有穎璋工程興業有限公司兼職收入各1,425元，109年6月4日
    起於上鋐工程行任臨時工，每月收入15,000元，未領取補助
    或給付，入不敷出時，由子女潘○宏之生父潘文斌不定額小
    額資助等情，有107年至108年綜合所得稅各類所得資料清單
    及財產歸屬資料清單【本院109年度司消債調字第674號卷（
    下稱調卷）第10至12頁】、109年稅務電子閘門財產所得調
    件明細表（本案卷第173頁）、財產及收入狀況說明書（調
    卷第2至4頁）、債權人清冊（本案卷第107至108頁）、戶籍
    謄本（本案卷第99頁）、勞工保險被保險人投保資料表（調
    卷第14頁）、個人商業保險查詢結果表（本案卷第50頁）、
    財團法人金融聯合徵信中心前置協商專用債權人清冊（本案
    卷第19至21頁）、信用報告（本案卷第22至23頁）、社會補
    助查詢表（本案卷第116至118頁）、租金補助查詢表（本案
    卷第119頁）、健保投保紀錄（本案卷第106頁）、存簿（本
    案卷第59至64頁）、勞動部勞動力發展署高屏澎東分署函（
    本案卷第83頁）、勞動部勞工保險局函（本案卷第82頁）、
    新北市汐止地政事務所函（本案卷第137至145頁）、土地及
    建物登記謄本（本案卷第55至58頁）、餘璋科技熔接有限公
    司函（本案卷第77至79頁）、薪資所得明細表（本案卷第31
    至35頁）、穎璋工程興業有限公司函（本案卷第80至81頁）
    、上鋐工程行陳報狀（本案卷第109頁）、潘文斌簽立之資
    助切結書（本案卷第136頁）、國泰人壽保險股份有限公司
    函（本案卷第84至85頁）等附卷可參。依聲請人上述工作、
    收入情形，認以聲請人於上鋐工程行每月收入15,000元，核
    算其現在償債能力之基礎，堪認妥適。
　㈢聲請人原稱每月須負擔經生父潘文斌認領之子女潘○宏之扶養
    費6,000元，嗣稱潘○宏有建教收入，已毋庸再給付扶養費費
    。另關於聲請人必要生活費用部分，聲請人固主張每月支出
    12,800元（聲請人稱房屋租金9,000元由同住之潘文斌負擔
    ）云云，並提出租賃契約（本案卷第36至40頁）、存款人收
    執聯（本案卷第41至45頁）為證。惟按債務人必要生活費用
    ，以最近1年衛生福利部或直轄市政府所公告當地區每人每
    月最低生活費1.2倍定之，消債條例第64條之2第1項定有明
    文。本院參酌衛福部社會司所公告110年度高雄市最低生活
    費為13,341元，1.2倍即16,009元。又聲請人陳稱租金均由
    潘文斌負擔乙情，是其無房屋費用支出，故計算其個人每月
    必要生活費時，即應自前開已包括居住費用在內之每月最低
    生活費用中，扣除相當於房租支出所佔比例（大約為24.36％
    ）。依此計算結果，聲請人每月之必要生活費應以12,109元
    為準【計算式：16,009－（16,009×24.36%）＝12,109】，逾
    此範圍難認必要。
  ㈣綜上所述，聲請人目前每月收入為15,000元，扣除必要生活
    費12,109元後，尚餘2,891元。而聲請人目前負債總額為2,7
    89,695元（調卷第26至41頁、本案卷第111至112頁，包括：
    台新銀行、摩根聯邦資產管理股份有限公司、第一金融資產
    管理股份有限公司、台新資產管理股份有限公司、挺鈞股份
    有限公司；楊陳碧鳳為抵押權人，其債權暫不予列計），扣
    除名下房地之應繼分現值1,320,800元（因不論是否扣除抵
    押權所擔保之債權金額，均無礙於清算淮駁之結果，故暫不
    予扣除）、國泰人壽保單解約金後，以上開餘額按月攤還結
    果，至少約須42年【計算式：（2,789,695－1,320,800－5,16
    2）÷2,891÷12＝42】始能清償完畢，堪認聲請人確有不能清
    償債務之情事。從而，聲請人向本院聲請清算，應予准許，
    並命司法事務官進行本件清算程序。
四、依消債條例第11條第1 項、第83條第1 項、第16條第1 項，
    裁定如主文。
中　　華　　民　　國　　110 　年　　7 　　月　　28　　日
              　　民事庭　　  法　官　陳宛榆
以上正本係照原本作成。
本裁定不得抗告。
中　　華　　民　　國　　110 　年　　7 　　月　　28　　日

  　                          書記官　何福添